【裁判字號】    90,上易,841
【裁判日期】    900628
【裁判案由】    傷害
【裁判全文】
臺灣高等法院臺南分院刑事判決           九十年度上易字第八四一號         Ｇ
      上  訴  人
      即  被  告  乙  ○  ○
      選任辯護人  吳  炳  輝
右上訴人因傷害案件，不服臺灣臺南地方法院九十年度易字第四○四號中華民國九十
年四月三日第一審判決（起訴案號：臺灣臺南地方法院檢察署八十九年度偵字第一二
九九四號），提起上訴，本院判決如左：
      主      文
原判決撤銷。
乙○○傷害人之身體，處有期徒刑貳月，如易科罰金，以參佰元折算壹日。
      事      實
一、乙○○與甲○○係夫妻關係，互為家庭成員，平日因家務即時常發生爭執致感情
    不睦，乙○○基於傷害之犯意，於民國八十九年八月十三日晚上十時許，在臺南
    市○○路○段八四巷三八弄四六號居住處，與甲○○發生齟齬後，雙方互毆，乙
    ○○以手抓傷甲○○之睪丸，並捶打甲○○之胸部、背部、抓傷甲○○之右前臂
    ，造成甲○○胸部打撲挫傷皮下充血、右前臂挫抓傷紅腫、背部打撲挫傷紅腫、
    下腹陰囊睪丸抓挫傷紅腫等傷害（甲○○所犯傷害罪部分，業經原審法院判處有
    期徒刑四月確定）。
二、案經甲○○訴請臺灣臺南地方法院檢察署檢察官偵查起訴。
      理      由
一、訊據上訴人即被告乙○○否認有右揭傷害告訴人甲○○之犯行，辯稱：伊未打傷
    告訴人，係告訴人打傷伊，告訴人居住臺南市，不在台南市驗傷，而於案發隔日
    深夜跑到高雄市驗傷，診斷證明書做假云云。經查，被告於八十九年年八月十三
    日晚上十時許，在臺南市○○路○段八四巷三八弄四六號居住處，與告訴人發生
    齟齬後，雙方互毆，被告以手抓傷告訴人之睪丸，並捶打告訴人之胸部、背部、
    抓傷甲○○之右前臂，造成告訴人胸部打撲挫傷皮下充血、右前臂挫抓傷紅腫、
    背部打撲挫傷紅腫、下腹陰囊睪丸抓挫傷紅腫等傷害，業據告訴人於偵查中及原
    審審理時指訴甚明，並有臺灣高雄地方法院檢察署法醫師汪祚宜醫師出具之診斷
    證明書一份附於偵查卷可資佐證。查告訴人受有胸部打撲挫傷皮下充血、右前臂
    挫抓傷紅腫、背部打撲挫傷紅腫、下腹陰囊睪丸抓挫傷紅腫等傷害，其中背部打
    撲挫傷紅腫、下腹陰囊睪丸抓挫傷紅腫，均非告訴人可任意自行打傷，而下腹陰
    囊睪丸，更是男性重要器官且男最脆弱之處，衡情告訴人應不致自傷而誣攀被告
    ，顯見告訴人受有前開傷害確係因與被告互毆所造成，又汪祚宜醫師係臺灣高雄
    地方法院檢察署法醫師，其出具之診斷證明書當然有相當之證據力，告訴人於原
    審調查時指稱其與該醫師認識，才至高雄市驗傷等語，與常理並無違背，被告聲
    請傳訊證人汪祈宜，因事證已明，本院認無傳訊必要，被告所辯係卸責之詞，不
    足採信，被告犯行堪以認定。
二、按配偶為家庭成員，家庭成員間實施身體或精神上不法侵害之行為者，均屬家庭
    暴力，而家庭成員間故意實施家庭暴力行為而成立其他法律所規定之犯罪，則成
    立家庭暴力罪，家庭暴力防治法第三條第一款、第二條第一項、第二項定有明文
    。本案被告傷害其配偶即告訴人之身體，所為係觸犯上開規定之家庭暴力罪，應
    成立刑法第二百七十七條第一項之傷害罪。
三、原審以被告罪證明確，予以論罪科刑，固非無見，惟查被告於八十九年五月二十
    二日下午一時許，在臺南市○○路○段八四巷三八弄四六號居住處，持非其所有
    之鋼絲衣架毆打告訴人，告訴人究竟受到如何傷害，並無確切證據足資佐證（詳
    後述），原判決認被告有此部分之傷害犯行，並與前開所犯傷害罪為連續犯，即
    有未洽。被告上訴否認傷害告訴人，固無足取，惟原判決既有可議，自應由本院
    將原判決撤銷改判。爰審酌被告犯罪之動機、目的、手段、被告與告訴人間係夫
    妻關係，二人因口角至互毆，對告訴人身體所生傷害尚輕及犯罪後之態度等一切
    情狀，量處如主文第二項所示之刑，並諭知易科罰金之折算標準。扣案之鋼絲衣
    架，非被告所有且非供犯罪所用之物，不另諭知沒收，併此敘明。
四、公訴意旨另略以：被告乙○○基於傷害之犯意，於八十九年五月二十二日下午一
    時許，在臺南市○○路○段八四巷三八弄四六號居住處，持非其所有之鋼絲衣架
    毆打告訴人甲○○成傷，因認被告另涉犯刑法第二百七十七條第一項之傷害罪嫌
    云云。公訴人認被告此部分涉犯傷害罪，係以告訴人之指訴及房東蔡清荷之證述
    為主要論據。訊據被告否認此部分之傷害犯行，辯稱：證人蔡清荷之證言矛盾等
    語。按告訴人之告訴，係以使被告受刑事訴追為目的，是其陳述是否與事實相符
    ，仍應調查其他證據以資審認，有最高法院五十二年臺上字第一三○○號判例足
    資參照。經查，告訴人於偵查中及原審審理時固指訴被告於上開時、地，持衣架
    毆打告訴人成傷等情，而證人即房東蔡清菏於偵查中亦證稱：「 (八十九年五月
    二十二日，有無看到乙○○打甲○○？）有。當時先聽到兩人爭吵，我上去看時
    ，見到乙○○拿衣架打甲○○，女方很兇，男方未動手。」等語，惟被告持衣架
    打告訴人，告訴人受到如何傷害，並無診斷證明書可資佐證，而被告又否認此部
    分之傷害犯行，告訴人此部分之告訴是否與事實相符，即有疑義，此外，復查無
    其他確切證據足資佐證，尚難認被告有此部分之傷害犯行，惟公訴人認此部分與
    前開起訴傷害有罪部分有連續犯之裁判上一罪關係，爰不另為無罪判決之諭知。
據上論結，應依刑事訴訟法第三百六十九條第一項前段、第三百六十四條、第二百九
十九條第一項前段、刑法第二百七十七條第一項、第四十一條第一項前段，罰金罰鍰
提高標準條例第一條前段、第二條，判決如主文。
本案經檢察官李傳來到庭執行職務。
中    華    民    國      九十      年      六      月      二十八      日
                                  臺灣高等法院臺南分院刑事第二庭
                                      審判長法官  游    明    仁
                                            法官  林    永    茂
                                            法官  陳    清    溪
右正本證明與原本無異。
不得上訴。
                                      法院書記官  嚴    巧    花
中    華    民    國      九十      年      六      月     二十九       日
附錄法條：
刑法第二百七十七條：傷害人之身體或健康者，處三年以下有期徒刑、拘役或一千元
                    以下罰金。


司法院資訊處製作；財團法人民間司法改革基金會備份。
